最　高　行　政　法　院　判　決　　　　　　　　　　九十三年度判字第七五七號
　　上　訴　人　甲○○
　　訴訟代理人　謝穎青律師
　　　　　　　　魏家弘律師
　　被 上訴 人　財政部臺北市國稅局
　　代　表　人　乙○○
右當事人間因綜合所得稅事件，上訴人不服中華民國九十二年二月二十六日臺北高等
行政法院九十一年度訴字第三○九號判決，提起上訴。本院判決如左：
    主  文
上訴駁回。
上訴審訴訟費用由上訴人負擔。
    理  由
一、上訴人民國八十七年度綜合所得稅結算申報，經被上訴人核定全年所得額為新台
    幣（下同）六三、七五○、一一九元，應納綜合所得稅額二三、七六一、九六二
    元，補徵稅額一九、二一五、六一○元。上訴人主張其八十七年度之所得，主要
    係股票股利並非現金，對上訴人而言僅係股票增多而已，實為名目所得，並無現
    金收入，實在無法以現金繳納，申請比照遺產及贈與稅法第三十條第二項之規定
    ，准予以股票抵繳八十七年度綜合所得稅等語，經被上訴人所屬文山稽徵所以九
    十年五月十日財北國稅文山資字第九○○○三九二二號函復略以：目前所得稅法
    並無可以實物抵繳欠稅之規定，所請以該年度之營利所得（股票）抵繳八十七年
    度應納綜合所得稅額，於法無據，歉難照辦，否准其所請。上訴人不服，提起訴
    願，亦遭決定駁回，遂提起本件行政訴訟。
二、上訴人於原審起訴主張：上訴人八十七年度之所得，主要係股票股利並非現金，
    是股數增多，並無現金收入，無法以現金繳納，原股票股利並無變現之市場，無
    法變現以繳納綜合所得稅，請准予以八十七年度核定所得之實物（股票）比照遺
    產及贈與稅法第三十條之規定以實物抵繳。又所得稅法所得之實現基本上係採現
    金基礎，是納稅義務人收到現金時，才算所得已實現，於收到現金之年度，才列
    為所得申報，如今股票股利並未收到現金，實質上所得尚未實現，自不應列入所
    得課稅，被上訴人將未實現之所得（股票股利）列入所得課稅，已屬違反現金基
    礎之實現原則。被上訴人又以目前所得稅法並無可以實物抵繳欠稅為由，未准上
    訴人實物抵繳，實違反情理法等情，爰請判決將原處分及訴願決定均撤銷。
三、被上訴人在原審答辯則以：上訴人主張比照依遺產及贈與稅法第三十條第二項規
    定，以股票實物依原核定價值抵繳八十七年度綜合所得稅：查遺產及贈與稅法第
    三十條第二項明文規定：「遺產稅或贈與稅應納稅額在三十萬元以上，納稅義務
    人確有困難，‧‧‧並准以課徵標的物或其他易於變價或保管之實物一次抵繳」
    自有其立法理由。惟所得稅法並無相同或類似規定，上訴人訴請比照遺產及贈與
    稅法第三十條第二項規定，以股票實物依原核定價值抵繳八十七年度綜合所得稅
    應繳納稅款，於法既無依據，自不得援引適用。訴願決定及原處分既無違誤等語
    資為抗辯。
四、原審酌全辯論意旨及調查證據之結果，以：查上訴人八十七年度所得總額六三、
    七五○、一一九元中，含有中凌科技等公司之營利所得，有營利事業所得稅核定
    通知書在卷可稽，復為兩造所不爭執，所爭執者為上訴人主張其以現金繳納綜合
    所得稅確有困難，得否以實物一次抵繳。查所得稅法有關稅款之申報、繳納並無
    得申請以實物抵繳之規定，則上訴人申請以股票抵繳其八十七年綜合所得稅，被
    上訴人所屬文山稽徵所函復於法無據，歉難照辦，並非行政訴訟法第五條第二項
    所謂對人民「依法」申請案件之駁回處分，上訴人自不得提起課予義務訴訟。退
    一步言，縱依上訴人主張其得比照遺產及贈與稅第三十條第二項規定申請以股票
    抵繳綜合所得稅。惟查所得稅與遺產稅、贈與稅之性質不同，有關遺產稅或贈與
    稅之延期、分期及以實物一次抵繳之規定，在所得稅無類推適用餘地，故被上訴
    人就上訴人申請比照該條規定以股票抵繳綜合所得稅，函復於法無據，歉難照辦
    ，自無違誤，訴願決定，予以維持，亦無不合，上訴人訴請撤銷原處分、訴願決
    定，及請求命被上訴人准以股票實物抵繳其八十七年度綜合所得稅，難認為有理
    由，應予駁回。因而為上訴人敗訴之判決，核無違誤。上訴意旨復以上訴人上開
    所得，主要係股票股利，而非現金，上訴人既未實際享有該實質金錢上之經濟利
    益，原判決未就「量能課稅原則」及「實質課稅原則」之稅法原理及規範計畫下
    該所得稅法漏洞之存在及填補需要等，說明其不採之理由，有判決理由不備之違
    法等語，指摘原判決違誤，求予廢棄。惟查所得稅與遺產稅、贈與稅之課稅原理
    原則在性質不同，有關稅款申報、繳納並無得以實物抵繳之規定，上訴人申請類
    推適用遺產及贈與稅法第三十條第二項規定，以實物即股票抵繳系爭年度所得稅
    ，於法無據，被上訴人予以否准，於法尚無不合。原判決對上訴人在原審所主張
    各點何以不採，已詳加論述，認事用法均妥適，上訴意旨仍執前詞指摘原判決理
    由不備，尚不足採，應認其上訴為無理由，予以駁回。
五、據上論結，本件上訴為無理由，爰依行政訴訟法第二百五十五條第一項、第九十
    八條第三項前段，判決如主文。
中　　華　　民　　國　　九十三　　　年　　　六　　　　月　　　十七　　　日
                    最 高 行 政 法 院  第 五 庭
                                審 判 長 法  官　　　趙　永　康
                                         法  官      蔡  進  田
                                         法  官　　　廖  宏  明
                                         法  官　　　鄭  淑  貞
                                         法  官　　　黃  合  文
右  正  本  證  明  與  原  本  無  異
　　　　　　　　　　　　　　　　　　　　 法院書記官　蘇　金　全
中　　華　　民　　國　　九十三　　　年　　　六　　　　月　　　十八　　　日
